臺灣臺南地方法院民事裁定　　　　　 100年度司繼字第1888號
聲　明　人　李香蘭
上聲明人向本院聲明拋棄繼承事件，本院裁定如下：
    主  文
聲明駁回。
聲明程序費用新臺幣壹仟元由聲明人負擔。
    理  由
一、按繼承人得拋棄其繼承權。前項拋棄，應於知悉其得繼承之
    時起2個月內，以書面向法院為之。上為民國74年6月3日修
    正之民法第1174條規定，該條規定於97年1月2日修正，將上
    開2個月之拋棄繼承權期限延長至3個月。又按，繼承在民法
    繼承編施行前開始者，除本施行法有特別規定外，不適用民
    法繼承編之規定；其在修正前開始者，除本施行法有特別規
    定外，亦不適用修正後之規定。民法繼承編施行法第1條定
    有明文。本件被繼承人李文遠於87年2月18日死亡，應適用
    74年6月3日修定之規定，先予敘明。
二、本件聲明狀意旨略以：聲明人李香蘭為被繼承人李文遠之養
    女，惟聲明人與被繼承人已30年未連絡，不知被繼承人已於
    87年2月18日死亡，直至100年7月中旬收受鈞院100年度司促
    字第15845號支付命令，始得知被繼承人李文遠過世，聲明
    人願拋棄其繼承權，爰檢具相關文件，向法院提出聲明，請
    准予備查等語。
三、經查，本件聲明人李香蘭為被繼承人李文遠之養女，而被繼
    承人李文遠業於87年2月18日死亡一節，有聲請人提出戶籍
    謄本、除戶謄本、繼承系統表為據，足堪採信。次查，關於
    聲明人主張知悉被繼承人李文遠死亡之時點，經本院依職權
    調閱100年度司促字第15845號卷宗，遍查全卷可知，該支付
    命令係於100年7月13日合法送達於聲明人，有送達證書1件
    附卷足徵。
四、既如上述，本件被繼承人死亡之時點為87年2月18日，是繼
    承已經開始。聲明人應於知悉其得為繼承之時起2個月內向
    本院聲明拋棄繼承。查聲明人知悉其得為繼承之時點為100
    年7月13日，是按74年6月3日修正之規定，聲明人應於100年
    9月13日前為拋棄繼承之聲明。惟查，本件聲明人遲至100年
    9 月19日始提出聲明，已逾法定期間，有本院收文收狀章附
    卷為憑。綜上所述，本件聲明人之聲明顯逾法定期間，其聲
    明於法不合，應予駁回。
五、末按，繼承在民法繼承編中華民國九十八年五月二十二日修
    正施行前開始，繼承人因不可歸責於己之事由或未同居共財
    者，於繼承開始時無法知悉繼承債務之存在，致未能於修正
    施行前之法定期間為限定或拋棄繼承，且由其繼續履行繼承
    債務顯失公平者，於修正施行後，以所得遺產為限，負清償
    責任。民法繼承編施行法第1-3條第4項定有明文。惟此屬於
    實體爭執事項，並非拋棄繼承事件所得斟酌者，聲明人自得
    另行以訴訟主張，附此敘明。
六、依非訟事件法第21條第1項前段、第23條、第24條第1項，裁
    定如主文。
中    華    民    國   100    年    10    月    13    日
                  家事法庭    司法事務官  林可婷
以上正本係照原本作成。
如對本裁定抗告須於裁定送達後10日內向本院提出抗告狀，並應
繳納抗告費新臺幣1,000元整。
中    華    民    國   100    年    10    月    13    日
                              書  記  官  陳世明